【裁判字號】    89,易,2094
【裁判日期】    890908
【裁判案由】    偽造文書
【裁判全文】
臺灣板橋地方法院刑事判決                        八十九年度易字第二○九四號
    公  訴  人  臺灣板橋地方法院檢察署檢察官
    被      告  甲○英文姓名.
右列被告因偽造文書案件，經檢察官提起公訴（八十九年度偵字第四○四四號），本
院判決如左：
    主  文
甲○（MONAMED ALI HAMED ALI ADIL）無罪。
    理  由
一、公訴意旨略以：被告甲○（MONAMED ALI HAMED ALI ADIL）係蘇丹籍來台外僑居
    民，明知其所持有NO－00－000000號之菲律賓共和國駕駛執照係偽造，仍基於行
    使偽造特種文書之犯意，委託不知情之艾爾諾翻譯社代辦人乙○．艾爾諾，於民
    國八十八年十二月九日下午三時許，持前開偽造之駕駛執照，前往交通部公路局
    臺北區監理所（以下簡稱臺北區監理所）申請換發我國之駕駛執照，嗣經監理所
    承辦人員於審核時察覺始悉上情，因認被告所為係涉犯刑法第二百十六條、第二
    百十二條之行使特種文書罪嫌等語。
二、按犯罪事實應依證據認定之，無證據不得推定其犯罪事實，刑事訴訟法第一百五
    十四條定有明文。再事實之認定，應憑證據，如未能發現相當證據，或證據不足
    以證明，自不能以推測或擬制之方法，以為裁判基礎；又所謂認定犯罪事實之證
    據，係指足以認定被告確有犯罪行為之積極證據而言，而認定犯罪事實所憑之證
    據，雖不以直接證據為限，間接證據亦包括在內，然而無論直接或間接證據，其
    為訴訟上之證明，須於通常一般人均不致有所懷疑，而得確信其為真實之程度，
    始得據之為有罪之認定，倘其證明尚未達到此一程度，而有合理懷疑存在，致使
    無從形成有罪之確信，根據「罪證有疑，利於被告」之證據法則，即不得遽為不
    利於被告之認定，最高法院分別著有二十九年上字第三一○五號、四十年度台上
    字第八六號、七十六年台上字第四九八六號判例可供參考。
三、查公訴人認被告涉犯行使偽造特種文書罪嫌，係以扣案偽造之駕駛執照及被告其
    前能聯繫為其換發菲律賓國駕照之歐斯麥，然今日竟無法取得聯繫，且其係輾轉
    透過家人與歐斯麥聯繫，在此聯絡甚為周折不便之情形，其何以仍囑託歐斯麥處
    理，況歐斯麥如確受被告委託，自可代為完成換發手續，何須甘冒刑責交付偽造
    之駕照等為其論罪依據。訊之被告甲○堅決否認有何行使偽造特種文書之犯行，
    辯稱：其持蘇丹之駕駛執照前往監理所擬換發我國駕照時，因監理所人員表示蘇
    丹之駕駛執照不能直接換發，並說明一些包括菲律賓在內得直接換發我國駕照之
    國家，故其乃囑請家人代與在菲律賓之友人歐斯麥聯繫辦理菲律賓駕照，其在臺
    灣期間必須申請相關證件時，均係以囑請家人或友人代辦後寄來台灣之方式處理
    ，其並不知該駕照係偽造，惟其於案發後，已無法聯絡歐斯麥，歐斯麥所寄送該
    駕照之信封亦於搬家時遺失等語。
四、經查，本件被告囑請艾爾諾翻譯社代辦人乙○．艾爾諾（英文姓名：ARNAUT NAS
    ER CHALEB S）持往監理所換發我國駕駛執照之菲律賓國駕駛執照係偽造乙節，
    為被告所不否認，復有交通部公路局臺北監理所八十八年十二月二十八日八八北
    監字政第四○二○七號函附卷及偽造之駕駛執照一幀扣案可稽。惟查，蘇丹之駕
    駛執照依本國規定不能直接換發本國駕照，然菲律賓之駕照則可換發我國駕照，
    而本件被告係蘇丹國人，因其與本國女子丙○○結婚來臺居住，且其因應來臺居
    住所需申請之護照等相關證件，均係囑請其在蘇丹之家人或友人代在蘇丹處理後
    寄送臺灣予其使用，本件亦係因被告於持蘇丹駕照前往監理所換發我國駕照時，
    經監理所告以蘇丹駕照不得換發我國駕照，並告知包括菲律賓在內之某些國家駕
    照得換發我國駕照，而其在蘇丹之友人歐斯麥表示可代辦菲律賓駕照，其即囑彼
    代辦等情，已據證人MOHAM ED MOHAMMED ESMAEIL於本院審理時到庭證述上情明
    確，並有交通部公路局臺北區監理所八十九年七月十二日八九北監二字第八九一
    六二五二號函、本院辦理刑案電話查詢登記表各一件在卷可參，則本次被告循例
    囑請友人歐斯麥代辦菲律賓駕照，雖歐斯麥嗣所寄送之駕照係偽造，被告與歐斯
    麥之聯絡方式並甚為周折不便，然尚難據此即認被告確有明知該駕照為偽造而仍
    持以行使之故意。再查，證人即艾爾諾翻譯社代辦人乙○．艾爾諾於本院審理時
    亦到庭證稱伊並不知道被告持以囑伊代辦之駕駛執照係偽造，而伊所經營之翻譯
    社平日即有代辦換發駕照等語無訛，是參以本件監理所承辦人員於審核時雖察覺
    該偽造之駕照底色、花樣有異，然仍係經囑請菲律賓共和國交通部國家運輸處協
    助查證始予以確認該駕照係偽造，此有前開偵查卷附交通部公路局臺北監理所八
    十八年十二月二十八日八八北監字政第四○二○七號函上載察知本案經過等節可
    參，則查平日即有代辦換發駕照之乙○．艾爾諾尚且無法知悉該駕照係偽造，而
    因該駕照係菲律賓之駕照，從而本國主管機關之監理所亦需囑請菲律賓之主管機
    關協助查證始得確定該駕照之真偽，則被告係蘇丹人，其不知該菲律賓之駕照係
    偽造，衡情並非全無可能；況被告已有蘇丹駕照，其循由合法途徑即非不得輾轉
    換發本國駕照，自無明知係偽造之駕照而仍甘冒刑責持以行使之必要，益徵被告
    應無行使偽造特種文書之犯意。
五、綜合所述，本件被告持以換發本國駕照之菲律賓駕照雖係偽造，然尚不得直接作
    為認定被告有罪之證據。本件經調查各項有利及不利被告之證據，仍無從證明被
    告有明知該菲律賓駕照係偽造而仍行使之情，即難僅因該駕照係偽造之單純事實
    ，而以擬制之方法認定被告有犯罪故意，是被告前揭所辯各節，堪足採信。此外
    ，又查無其他積極證據足證被告有何行使偽造特種文書之故意，尚不能證明其犯
    罪，爰依法諭知無罪之判決，以免冤抑。
據上論斷，應依刑事訴訟法第三百零一條第一項，判決如主文。
本案經檢察官潘翠雪到庭執行職務
中      華      民      國      八十九      年      九      月    八    日
                                      臺灣板橋地方法院刑事第一庭
                                          法  官  邱 靜 琪
右正本證明與原本無異
如不服本判決，應於送達後十日內向本院提出上訴狀
                                          書記官  劉 日 賓
中      華      民      國      八十九      年      九      月  十一  日


司法院資訊處製作；財團法人民間司法改革基金會備份。
